臺灣板橋地方法院刑事判決　　　　　　　　　　　　　九十三年度訴字第六六二號
　　公　訴　人　臺灣板橋地方法院檢察署檢察官
　　被　　　告　乙○○
右列被告因偽造文書等案件，經檢察官提起公訴（台灣板橋地方法院檢察署九十三年
度偵緝字第四五四號）及移送併辦（台灣士林地方法院檢察署九十三年度偵緝字第三
三七號），被告於準備程序進行中就被訴事實為有罪之陳述，經告知簡式審判程序之
旨，並聽取當事人之意見後，本院合議庭裁定認宜由受命法官獨任進行簡式審判程序
，判決如左：
    主  文
乙○○連續意圖為自己不法之所有，而侵占對於業務上所持有之物，累犯，處有期徒
刑捌月；又連續行使偽造私文書，足以生損害於他人，累犯，處有期徒刑壹年；應執
行有期徒刑壹年陸月。
    事  實
一、乙○○曾因犯詐欺、重利等罪，於民國八十七年十月十七日經臺灣台北地方法院
    分別判處有期徒刑十月及八月，並定其應執行刑為有期徒刑一年四月，嗣於八十
    八年三月二日確定，甫於八十九年二月二十五日執行完畢。詎其仍不知悔改，竟
    基於意圖為自己不法所有之概括犯意，自九十二年五月間某日起，利用其在康禾
    保全股份有限公司（下稱康禾公司）任職而派駐在台北縣三重市○○路○段一七
    二號「歐風名家大廈」擔任管理員會總幹事之機會，連續多次將其業務上持有之
    該社區住戶繳交之管理費、零用金及應退還住戶之費用，據為己有並加以挪用之
    ，合計共侵占款項達新台幣（下同）二十五萬九千零四十元。乙○○又另行基於
    意圖為自己不法所有及偽造私文書之概括犯意，於同年月七日，佯以存摺轉帳需
    補登印文之藉口，向歐風名家大廈管理委員會主任甲○○拿取該管理委員會之大
    小印鑑章（含「歐風名家大廈管理委員會印」、「甲○○」、「陳昭順」、「蔡
    惠群」印章各一只）後，即於不詳時地，未經歐風名家大廈管理委員會之同意，
    連續在事前準備好之空白國泰銀行存摺存款取款憑條上，擅自填具取款日期、金
    額及帳號，並在其上盜蓋前揭歐風名家大廈管理委員會之大小印鑑章，而偽造取
    款憑條共五張，再先後於同年月十三日、十四日、十五日及十六日，冒用管理委
    員會之名義，持前開偽造之取款憑條連同銀行存摺，至台北縣三重市○○路○段
    八十七號國泰銀行三重分行，連續盜領該管理委員會於國泰銀行開立之帳號：0
    000000000000號帳戶內之存款，共盜領管理費五筆計一百五十五萬
    一千七百五十四元，致國泰銀行承辦行員陷於錯誤認其係有權領取前開款項之人
    而交付之，足生損害於歐風名家大廈管理委員會及國泰銀行。
二、案經歐風名家大廈管理委員會訴請臺灣板橋地方法院檢察署檢察官偵查起訴，暨
    康禾公司訴由台北市政府警察局內湖分局移送臺灣台北地方法院檢察署檢察官呈
    請台灣高等法院檢察署檢察長核令移轉台灣士林地方法院檢察署檢察官移送併辦
    ，嗣由本院合議庭裁定進行簡式審判程序審理。
    理  由
一右揭事實，業據被告乙○○於警詢、檢察官偵查及本院審理時均坦承不諱，並經
    告訴代理人甲○○於警詢、檢察官偵查及本院審理時，及告訴代理人丙○○於警
    詢、檢察官偵查中指訴明確，復據證人蔡惠群於警詢及檢察官偵查中證述屬實。
    此外，並有代收款憑證影本九十六張、委託契約書影本一份、任職合約書影本一
    份、管理費報表一張、偽造之存摺存款取款憑條影本五張、印錄存摺戶交易資料
    影本一份等在卷可憑。本件事證明確，被告犯行洵堪認定，應予依法論處。
二、核被告所為，係犯刑法第三百三十六條第二項之業務侵占罪，同法第二百十六條
    、第二百十條之行使偽造私文書罪，及同法第三百三十九條第一項之詐欺取財罪
    。其盜用印章之行為，係偽造私文書之部分行為，其偽造私文書之低度行為，復
    為行使偽造私文書之高度行為所吸收，均不另論罪。又被告先後多次業務侵占、
    行使偽造私文書及詐欺取財等犯行，均係時間緊接，犯罪構成要件相同，所犯罪
    名又屬同一，顯係基於概括犯意反覆而為，均連續犯，應分別論以一罪並加重其
    刑。又其所犯上開行使偽造文書及詐欺取財二罪間，具有方法結果關係，為牽連
    犯，應依刑法第五十五條後段規定從一重之行使偽造私文書罪論處。另被告所犯
    業務侵占罪及行使偽造私文書罪，則犯意各別，構成要件互異，應予分論併罰，
    公訴人認被告前揭二罪間，有方法結果之牽連關係，容有誤會。末查被告有如事
    實欄所載之論罪科刑執行情形，有台灣高等法院被告全國前案紀錄表一件附卷足
    參，其於有期徒刑執行完畢後五年內，再犯本件有期徒刑以上之罪，均為累犯，
    應分別依法遞加重其刑。爰審酌被告多次侵占業務上持有之款項，及行使偽造私
    文書並詐取現金，非但使告訴人無端蒙受諸多損失與不便，亦對社會正常秩序構
    成危害，此外，復參酌其犯罪之動機、目的、手段，及犯罪後坦承犯行，但尚未
    與告訴人歐風名家大廈管理委員會、康禾公司達成民事上之和解等一切情狀，量
    處如主文所示之刑，並定其應執行之刑，以資懲儆。另前揭偽造之取款憑條，並
    非屬被告所有之物，而其上之管理委員會大小印鑑章之印文，亦均係被告盜用真
    正之印鑑章所顯現之印文，非屬偽造之印文，自均無法併予宣告沒收，是公訴意
    旨請求沒收取款憑條，自有未洽，亦附此敘明之。
三、至移送併辦部分（臺灣士林地方法院檢察署九十三年度偵緝字第三三七號），與
    本件公訴人起訴部分，係屬相同之犯罪事實，為同一案件，本院自應一併予以審
    究，併予敘明。
據上論斷，應依刑事訴訟法第二百九十九條第一項前段、第二百七十三條之一第一項
，刑法第五十六條、第三百三十六條第二項、第二百十六條、第二百十條、第三百三
十九條第一項、第五十五條、第四十七條、第五十一條第五款，罰金罰鍰提高標準條
例第一條前段，判決如主文。
本案經檢察官黃正綱到庭執行職務。
中　　　華　　　民　　　國　　九十三　　年　　　五　　　月　　二十八　　日
                                        臺灣板橋地方法院刑事第五庭
                                            法  官    崔玲琦
右正本證明與原本無異。
如不服本判決，應於判決送達後十日內向本院提出上訴狀。
                                            書記官    陳金鳳
中　　　華　　　民　　　國　　九十三　　年　　　五　　　月　　二十八　　日
附錄本案論罪科刑法條全文：
刑法第二百十條：
偽造、變造私文書，足以生損害於公眾或他人者，處五年以下有期徒刑。
刑法第二百十六條：
行使第二百十條至第二百十五條之文書者，依偽造、變造文書或登載不實事項或使登
載不實事項之規定處斷。
刑法第三百三十六條
對於公務上或因公益所持有之物，犯前條第一項之罪者，處一年以上七年
以下有期徒刑，得併科五千元以下罰金。
對於業務上所持有之物，犯前條第一項之罪者，處六月以上五年以下有期
徒刑，得併科三千元以下罰金。
前二項之未遂犯罰之。
刑法第三百三十九條：
意圖為自己或第三人不法之所有，以詐術使人將本人或第三人之物交付者，處五年以
下有期徒刑、拘役或科或併科一千元以下罰金。
以前項方法得財產上不法之利益或使第三人得之者亦同。
前二項之未遂犯罰之。
